臺灣臺中地方法院刑事判決
109年度訴字第2222號
公  訴  人  臺灣臺中地方檢察署檢察官
被      告  陳瑞龍


                  （現另案於法務部○○○○○○○執行中）                      
上列被告因詐欺案件，經檢察官追加起訴（109年度偵字第646號
），本院判決如下：
    主    文
陳瑞龍三人以上共同犯詐欺取財罪，處有期徒刑壹年貳月。 
    犯罪事實
一、陳瑞龍於民國107年12月底某日，加入綽號「皮卡丘」之成
    年男子所屬由三人以上以實施詐術為手段而組成具有持續性
    及牟利性之有結構性犯罪組織，並擔任管理幹部，負責招募
    車手、指示車手領取人頭帳戶包裹及詐提領騙款項之工作（
    所涉參與犯罪組織部分，業經臺灣高等法院臺中分院以109
    年度金上訴字第1648號判決確定）。陳瑞龍即與柯侑晨、綽
    號「阿信」之成年男子及該詐欺集團成員共同意圖為自己不
    法之所有，基於三人以上詐欺取財之犯意聯絡，於108年1月
    14日13時許，由該詐欺集團成員以通訊軟體LINE暱稱「長短
    期週轉不求人」與卓家豪聯繫，佯稱：可貸款10萬元，須提
    供金融帳戶之存摺、金融卡，以審核信用並作為匯入款項使
    用云云，致卓家豪陷於錯誤，於108年1月16日將其妹卓靚如
    名下中華郵政股份有限公司來義郵局帳號00000000000000號
    帳戶（以下稱系爭帳戶）之存摺、提款卡，以交貨便之方式
    ，寄送至臺中市○○區○○○○街000號之統一超商隆恩門市，俟
    陳瑞龍接獲綽號「皮卡丘」之指示後，即透過微信指示柯侑
    晨領取該包裹，並調派綽號「阿信」之男子駕駛租賃之車牌
    號碼000-0000號自用小客車搭載柯侑晨，於108年1月20日22
    時50分許，前往統一超商隆恩門市，由柯侑晨領取內含系爭
    帳戶存摺及提款卡之包裹，再將之交付綽號「阿信」之男子
    轉交陳瑞龍。嗣卓家豪得知系爭帳戶遭列為警示帳戶，始發
    覺受騙，經報警處理，而循線查悉上情。
二、案經卓家豪、卓靚如訴由南投縣政府警察局刑事警察大隊報
    告臺灣臺中地方檢察署檢察官偵查起訴。　　
    理    由
壹、證據能力部分
    按被告以外之人於審判外之言詞或書面陳述，除法律有規定
    者外，不得作為證據；被告以外之人於審判外之陳述，雖不
    符刑事訴訟法第159條之1至第159條之4之規定，而經當事人
    於審判程序同意作為證據，法院審酌該言詞陳述或書面陳述
    作成時之情況，認為適當，亦得為證據，當事人、代理人或
    辯護人於法院調查證據時，知有第159條第1項不得為證據之
    情形，而未於言詞辯論終結前聲明異議者，視為有前項之同
    意，刑事訴訟法第159條第1項、第159條之5分別定有明文。
    本案後引具有傳聞性質之言詞或書面證據，均為被告以外之
    人審判外之陳述而屬傳聞證據，被告陳瑞龍於本院準備程序
    時表示對證據能力無意見，檢察官、被告迄於言詞辯論終結
    前，亦未聲明異議，本院審酌相關言詞或書面陳述作成時之
    情況，核無違法取證或其他瑕疵，認為以之作為證據為適當
    ，前開具傳聞性質之相關言詞或書面陳述，自得作為證據。
貳、實體部分
一、上開犯罪事實，業據被告陳瑞龍於本院審理時坦承不諱，核
    與證人即告訴人卓家豪、卓靚如於警詢時之證述，證人即同
    案被告柯侑晨於警詢、偵訊、本院審理時之證述情節大致相
    符（見109年度偵字第646號卷〈以下稱偵卷〉第73至81、93至
    97、111至115頁；本院卷第255至257、283至303、307至318
    、381至397頁），並有臉書「借錢網(高雄)小額借款，日日
    會，房屋土地貸款，汽機車貸款」社團網頁、卓家豪與暱稱
    「長短期週轉不求人」之LINE對話紀錄、系爭帳戶交易明細
    、存摺封面影本、交貨便顧客留存聯、統一超商貨態查詢系
    統列印資料、內政部警政署反詐騙諮詢專線紀錄表、指認犯
    罪嫌疑人紀錄表（指認人：陳瑞龍、柯侑晨）、代收款專用
    繳款證明（顧客聯）翻拍照片、路口監視器擷取畫面、統一
    超商隆恩門市監視器擷取畫面各1份在卷可稽（見偵卷第49
    至53、83至91、99至109、117至133、201頁），足認被告前
    開任意性自白與事實相符，其犯行堪以認定，應依法論科。
    　　
二、論罪科刑
  ㈠核被告陳瑞龍所為，係犯刑法第339 條之4第1項第2款之三人
    以上共同犯詐欺取財罪。檢察官雖認被告所為亦涉犯刑法第
    339條之4第1項第3款之以網際網路對公眾散布犯詐欺取財罪
    ，然參諸證人即告訴人卓家豪於警詢時證稱：其在臉書「借
    錢網（高雄）小額借款，日日會，房屋土地貸款，汽機車貸
    款」頁面上看到可以借錢的資訊，其就在下面眾多會員中隨
    便找一位加LINE詢問等語（見偵卷第95頁），並提供其與暱
    稱「長短期週轉不求人」之LINE對話紀錄1份為憑（見偵卷
    第101至105頁），可知告訴人卓家豪係於瀏覽臉書社團網站
    時，以通訊軟體LINE加入其中一名會員暱稱「長短期週轉不
    求人」為好友後，遭該詐欺集團成員透過LINE聯繫，以一對
    一之方式進行詐騙，尚難認係對公眾散布之，自無從論以該
    款之罪，附此敘明。
  ㈡按共同正犯，係共同實施犯罪行為之人，在共同意思範圍內
    ，各自分擔犯罪行為之一部，相互利用他人之行為，以達其
    犯罪之目的，其成立不以全體均參與實施犯罪構成要件之行
    為為要件；參與犯罪構成要件之行為者，固為共同正犯；以
    自己共同犯罪之意思，參與犯罪構成要件以外之行為，或以
    自己共同犯罪之意思，事前同謀，而由其中一部分人實行犯
    罪之行為者，亦均應認為共同正犯，使之對於全部行為所發
    生之結果，負其責任（最高法院92年度台上字第2824號判決
    意旨參照）。又共同正犯之成立，祇須具有犯意之聯絡，行
    為之分擔，既不問犯罪動機起於何人，亦不必每一階段犯行
    ，均經參與（最高法院34年上字第862號判例意旨參照）。
    再共同正犯之意思聯絡，不限於事前有所協議，其於行為當
    時，基於相互之認識，以共同犯罪之意思參與者，亦無礙於
    共同正犯之成立（最高法院73年台上字第1886號判例意旨參
    照）。另共同正犯之意思聯絡，原不以數人間直接發生者為
    限，即有間接之聯絡者，亦包括在內。如甲分別邀約乙、丙
    犯罪，雖乙、丙間彼此並無直接之聯絡，亦無礙於其為共同
    正犯之成立（最高法院77年台上字第2135號判例意旨參照）
    。被告加入上開詐欺集團擔任管理幹部，負責招募車手、指
    示車手領取人頭帳戶包裹及提領詐騙款項之工作，而於本案
    指示同案被告柯侑晨領取人頭帳戶包裹，並調派綽號「阿信
    」之男子駕車搭載同案被告柯侑晨，就本案所參與之詐欺取
    財犯行，乃在共同意思範圍內，各自分擔犯罪行為之一部，
    相互利用他人之行為，以達詐欺取財之目的，自與上開集團
    成員間，有犯意聯絡與行為分擔，為共同正犯。
　㈢爰審酌近年來詐欺案件頻傳，行騙手段日趨集團化、組織化
    、態樣繁多且分工細膩，每每造成廣大民眾受騙，損失慘重
    ，被告年紀尚輕，不思以正當途徑獲取所需，竟加入詐欺集
    團擔任管理幹部，負責招募車手、指示車手領取人頭帳戶包
    裹及提領詐騙款項之工作，以此方式共同詐取他人之金融帳
    戶資料，並導致檢警難以追緝，所為應予非難，惟念及被告
    犯後坦承犯行，態度尚可，復考量被告之犯罪動機、目的、
    手段、參與情節、詐得物品價值，暨其智識程度、家庭經濟
    狀況等一切情狀，量處如主文所示之刑。
  ㈣至被告所取得內含系爭帳戶存摺及提款卡之包裹，固為其本
    案之犯罪所得，然參酌系爭帳戶已遭列為警示帳戶，系爭帳
    戶之存摺、提款卡已無法供作存匯、提領款項使用，對於沒
    收制度所欲達成或附隨之社會防衛尚無任何助益，欠缺刑法
    上重要性，依刑法第38條之2第2項規定，不予宣告沒收或追
    徵。另被告於本院審理時供稱本案並未取得報酬等語（見本
    院卷第447頁），且觀諸卷內證據資料，尚無證據證明被告
    有獲取犯罪所得，自無庸宣告沒收犯罪所得，附此敘明。
據上論斷，應依刑事訴訟法第299條第1項前段，刑法第28條、第
339條之4第1項第2款，刑法施行法第1條之1第1項，判決如主文
。　
本案經檢察官謝怡如追加起訴，檢察官林煒容到庭執行職務。
中    華    民    國   111    年    1     月    27    日
                  刑事第十一庭  審判長法  官  曹錫泓
　　　　　　　　　                    法  官  許曉怡
　　　　　　　　　　　　　　　　　　　法  官  林依蓉
以上正本證明與原本無異。
如不服本判決應於收受送達後20日內向本院提出上訴書狀，並應
敘述具體理由；其未敘述上訴之理由者，應於上訴期間屆滿後20
日內向本院補提理由書（均須按他造當事人之人數附繕本）「切
勿逕送上級法院」。
告訴人或被害人如不服判決，應備理由具狀向檢察官請求上訴，
上訴期間之計算，以檢察官收受判決正本之日起算。
　　　　                              書記官  林  俐
中    華    民    國   111    年    1     月    27    日
附錄本案論罪科刑法條全文：
刑法第339條之4
犯第339 條詐欺罪而有下列情形之一者，處1 年以上7 年以下有
期徒刑，得併科1 百萬元以下罰金：
一、冒用政府機關或公務員名義犯之。
二、三人以上共同犯之。
三、以廣播電視、電子通訊、網際網路或其他媒體等傳播工具，
    對公眾散布而犯之。
前項之未遂犯罰之。